【裁判字號】    98,易,1535
【裁判日期】    990126
【裁判案由】    詐欺
【裁判全文】
臺灣高雄地方法院刑事判決              98年度易字第1535號
公  訴  人  臺灣高雄地方法院檢察署檢察官
被      告  乙○○
                    （現另案羈押於臺灣高雄看守所）
上列被告因詐欺案件，經檢察官提起公訴（98年度偵字第29060
號），本院判決如下：
    主  文
乙○○幫助犯詐欺取財罪，處有期徒刑月，如易科罰金，以新
臺幣壹仟元折算壹日。
    事  實
一、乙○○雖預見提供自己所申辦之行動電話門號予他人使用，
    可能幫助該他人從事財產犯罪，竟基於幫助他人詐欺取財之
    未必故意，將其甫於民國98年2 月7 日所申辦之0000000000
    號行動電話門號（下稱前開門號）SIM 卡，於同月上、中旬
    某日，在某遊藝場，提供予某真實姓名、年籍均不詳之成年
    人使用。該人取得前開門號之SIM 卡及使用權後，乃基於意
    圖為自己不法所有之詐欺取財犯意，以「小連」名義，先在
    露天拍賣網站上，刊登拍賣出自順發3C臺東店筆記型電腦之
    不實訊息，並留下前開門號作為聯絡使用，使瀏覽前開拍賣
    訊息並進而撥打前開門號詢問、查證之丙○○，誤信「小連
    」確為順發3C臺東店之員工且具拍賣筆記型電腦之真意，陷
    於錯誤，出價購買乙台筆記型電腦，並於98年2 月27日12時
    52分許，將貨款新臺幣（下同）2 萬8,000 元，匯入「小連
    」指定之帳戶。「小連」繼又使用前開門號傳送內容為「（
    筆記型電腦）已幫你寄出，明天早上會到…」之簡訊予丙○
    ○，避免詐欺取財犯行立即敗露。嗣丙○○久候筆記型電腦
    無著，始知受騙，報警循線查獲全情。
二、案經臺南市警察局第六分局報請臺灣臺南地方法院檢察署檢
    察官呈請臺灣高等法院檢察署檢察長函轉臺灣高雄地方法院
    檢察署檢察官偵查起訴。
    理  由
壹、證據能力方面
    本判決所引用之證據資料（詳後引用之各項證據），其中係
    屬傳聞證據部分，縱無刑事訴訟法第159 條之1 至第159 條
    之4 或其他規定之傳聞證據例外情形，亦因被告乙○○、檢
    察官均已明示同意作為證據使用（本院審易卷第12頁），且
    本院審酌卷內並無事證顯示各該陳述之作成時、地與週遭環
    境，有何致令陳述內容虛偽、偏頗之狀況後，也認為適當，
    依刑事訴訟法第159 條之5 第1 項之規定，為傳聞法則之例
    外，應有證據能力。
貳、實體方面
一、訊據被告乙○○於本院審理中坦認前開犯行不諱。而由被告
    所申辦，進又提供他人使用之前開門號，確遭佯稱有筆記型
    電腦待拍賣之「小連」用以向被害人丙○○詐騙2 萬8,000
    元得手，及「小連」尚曾使用前開門號傳送內容為「（筆記
    型電腦）已幫你寄出，明天早上會到…」之簡訊取信被害人
    丙○○各情，經證人即被害人丙○○迭於警詢及本院審理中
    證述明確，及有前開門號通聯調閱查詢單、露天拍賣網頁資
    料、自動櫃員機儲戶交易明細表各1 份在卷足資佐據，其中
    「小連」使用前開門號傳送之簡訊內容，並經本院當庭勘驗
    無訛，且製有勘驗筆錄存卷可按。再者，一般人申辦行動電
    話門號使用並非難事，且收費等標準並未因人而異，如非供
    作不法使用，應無不以自己名義申辦、使用之必要；況邇來
    詐欺取財之犯罪類型層出不窮，該等犯罪多係利用他人之電
    話門號以躲避警方追查，並迭經媒體廣為披載、報導，此應
    為常人本於一般認知能力所能知悉，被告既係心智健全之成
    年人，自當無不知之理，其竟提供自己申辦之前開門號予他
    人使用，足認其對於前開門號供作詐欺取財使用有所預見，
    且亦無違其本意。綜上，足認被告首開自白合於事實，可堪
    採為認定犯罪事實之依據，本案事證明確，被告幫助詐欺取
    財犯行足資認定，應依法論科。
二、查該取得、使用前開門號之「小連」，基於意圖為自己不法
    所有之犯意，向被害人丙○○施用詐術，並致使被害人丙○
    ○因陷於錯誤而匯付款項入「小連」所指定之帳戶，所為係
    犯刑法第339 條第1 項之詐欺取財罪。惟被告提供前開門號
    之行為，並不能逕與向被害人施以欺罔之詐術犯行等視，且
    亦無證據證明被告曾參與本案詐欺取財犯行之構成要件行為
    ，是故被告僅係對於「小連」遂行之詐欺取財犯行，資以助
    力，所為係犯刑法第339 條第1 項、刑法第30條第1 項前段
    之詐欺取財罪幫助犯，爰依刑法第30條第2 項之規定，減輕
    其刑。
三、本院審酌被告提供前開門號幫助「小連」遂行財產犯罪，致
    使真正犯罪者難以被查獲，助長社會犯罪風氣，行為確實可
    議。惟念被告犯後坦認犯行，非無悔意。再斟以被害人丙○
    ○所受損害之程度等一切情狀，爰量處如主文所示之刑，並
    參酌被告之經濟狀況，諭知以1000元折算1 日之易科罰金折
    算標準。
據上論結，應依刑事訴訟法第299 條第1 項前段，刑法第339 條
第1 項、第30條第1 項前段、第2 項、第41條第1 項前段，刑法
施行法第1 條之1 ，判決如主文。
本案經檢察官甲○○到庭執行職務。
中    華    民    國    99    年    1     月    26    日
                  刑事第十一庭  審判長法  官  黃三友
                                      法  官  陳億芳
                                      法  官  莊珮吟
以上正本證明與原本無異。
如不服本判決應於收受本判決後10日內向本院提出上訴書狀，其
未敘述上訴理由者，並得於提起上訴後10日內向本院補提理由書
狀（均須按他造當事人之人數附繕本）「切勿逕送上級法院」。
中    華    民    國    99    年    1     月    26    日
                                      書記官  鍾淑美
◎附錄本案所犯法條：
《刑法第339 條第1 項》
意圖為自己或第三人不法之所有，以詐術使人將本人或第三人之
物交付者，處5 年以下有期徒刑、拘役或科或併科1,000 元以下
罰金。
《刑法施行法第1 條之1 》
中華民國94年1 月7 日刑法修正施行後，刑法分則編所定罰金之
貨幣單位為新臺幣。
94年1 月7 日刑法修正時，刑法分則編未修正之條文定有罰金者
，自94年1 月7 日刑法修正施行後，就其所定數額提高為30倍。
但72年6 月26日至94年1 月7 日新增或修正之條文，就其所定數
額提高為3 倍。


司法院資訊處製作；財團法人民間司法改革基金會備份。
